臺灣高雄地方法院刑事判決
110年度訴字第557號
公  訴  人  臺灣高雄地方檢察署檢察官  
被      告  曾育仁


選任辯護人  蘇佰陞律師
上列被告因業務過失致死案件，經檢察官提起公訴（110年度偵
字第9709號），本院判決如下：
    主  文
己○○犯過失致人於死罪，處有期徒刑捌月。
    事  實
一、己○○領有建築物機械停車設備專業技術人員登記證，於民國
    106年8月時任職於廣華機電整合有限公司（下稱廣華機電公
    司）擔任建築物機械停車設備維修保養人員。甲○○尚未領有
    建築物機械停車設備專業技術人員登記證，其自106年6月時
    起亦任職於廣華機電公司擔任學徒。緣建築法第77條之4第1
    、2、5、6項及建築物機械停車設備設置及檢查管理辦法第2
    條、第18條第1項相關規定，對於建築物機械停車設備之維
    護保養應由領有專業技術人員證照之人方得進行，而廣華機
    電公司亦訂有安全衛生工作守則，該守則第5條關於現場作
    業人員之權責，其第六項規定：「未具備合格操作人員資格
    者，不得從事危險性機械、設備之操作。」，第8項則規定
    ：「新進員工未有技術員帶領，不可私自進入機器下方。」
    ，故廣華機電公司要求須由領有建築物機械停車設備專業技
    術人員登記證之「師傅」帶領未領有專業技術人員證照之「
    學徒」，方得至案場進行機械停車保養維修作業。己○○應注
    意上開規範，且當時並無不能注意之情事，竟疏於注意及此
    ，於106年8月10日指示未領有專業技術人員證照之甲○○至高
    雄市○○區○○街000號健良小哈佛大樓進行機械停車設備之例
    行性保養作業，甲○○即於同日14時38分許，騎乘機車進入上
    開大樓地下室，對地下1樓機械式停車設備進行例行性保養
    ，因其僅為學徒且僅從事相關業務約兩個月，在現場未有「
    師傅」管領監督之情形下，致其於保養過程中以鈑手拆卸停
    車台油壓管，而遭落下之停車台夾壓致神經性休克與呼吸衰
    竭而死亡。
二、案經甲○○之父戊○○訴由臺灣高雄地方檢察署檢察官偵查起訴
    。
    理  由
一、證據能力部分：
    被告以外之人於審判外之陳述，雖不符刑事訴訟法第159 條
    之1至之4之規定，然經當事人於審判程序同意作為證據，法
    院審酌該言詞陳述或書面陳述作成時之情況，認為適當者，
    亦得為證據。刑事訴訟法第159 條之5 第1 項定有明文。本
    案所引用之被告以外之人於審判外之言詞或書面陳述，業經
    本院審理時予以提示並告以要旨，且各經檢察官、辯護人及
    被告己○○表示意見，當事人已知上述證據乃屬傳聞證據，
　　且明示同意作為本案之證據使用（見本院110 年度訴字第55
    7 號卷【下稱本院卷】第40、133-135頁），復本院審酌上
    開證據作成時之情況，並無違法取證或其他瑕疵，認為以之
    作為證據為適當，而具有證據能力。
二、訊據被告己○○矢口否認有何過失致死之犯行，辯稱：我當日
    並未指示甲○○去健良小哈佛大樓進行機械停車設備之例行性
    保養作業，不知道他當日為何跑去那裡云云。經查：
　㈠被告己○○領有建築物機械停車設備專業技術人員登記證，於1
    06年8月時任職於廣華機電公司，擔任建築物機械停車設備
    維修保養人員。死者甲○○尚未領有建築物機械停車設備專業
    技術人員登記證，其自106年6月時起亦任職於廣華機電公司
    擔任學徒。廣華機電公司要求須由領有建築物機械停車設備
    專業技術人員登記證之「師傅」帶領未領有專業技術人員證
    照之「學徒」，方得至案場進行機械停車保養維修作業。甲
    ○○於106年8月10日14時38分至高雄市○○區○○街000號健良小
    哈佛大樓，對地下1樓機械式停車設備進行例行性保養，於
    保養過程中以鈑手拆卸停車台油壓管，而遭落下之停車台夾
    壓致神經性休克與呼吸衰竭而死亡，被告己○○於同日17時32
    分至健良小哈佛大樓尋找甲○○，卻發現甲○○遭機械停車設備
    車台板夾壓已無生命跡象，甲○○當時手握板手且油管遭拔除
    等情，為被告己○○所坦認（見本院卷第33-35、182頁），並
    有勞工保險被保險人投保資料表、內政部營建署109 年3 月
    9 日營署密建管字第1090016030號函文檢附之被告己○○建築
    物機械停車設備專業技術人員登記證登記證號、健良小哈佛
    大樓附近之路口監視器畫面、甲○○罹難之現場照片及法務部
    法醫研究所106醫鑑字第1061103267號解剖報告書暨鑑定報
    告書附卷可稽（見相卷第23、73-80頁、偵一卷第27-28頁、
    偵二卷第19頁、本院107年度勞安訴字第4號【下稱前案】卷
    二第75頁），此部分事實堪以認定。
　㈡至當日甲○○究否係受被告己○○指示而至健良小哈佛大樓保養
    機械停車設備乙情，參以：
　⒈106 年8 月間廣華機電公司僅有聘僱被告己○○、甲○○2位正職
    員工，此據前案被告陳霖斌於高雄市政府勞工局勞動檢查處
    訪談時以及前案審理中坦承在卷（見相卷第127頁，前案卷
    二第308 頁），而甲○○任職期間擔任學徒，跟隨被告己○○至
    各大樓學習保養機械停車設備乙節，業據前案被告陳霖斌於
    前案高雄市政府勞工局勞動檢查處訪談、警詢、偵訊以及審
    理中坦承供認：甲○○剛來公司，他是學徒，我要求甲○○跟著
    師傅己○○學習保養工作，己○○去哪個案場，甲○○就要跟著去
    等語在卷（見相卷第13頁、第39-42頁，前案審訴卷第38頁
    ，前案卷一第42頁，前案卷二第303 、307-308 頁），核與
    被告己○○於前案警詢、偵查及審理中證稱：我在廣華機電公
    司任職4 年多，甲○○從106 年6 月1 日起在廣華機電公司任
    職，固定跟我一組，甲○○跟我一起去案場學習保養機械停車
    設備等語相符（見相卷第10、40-41頁，前案卷二第114、17
    1、268頁），堪以認定。又被告己○○、甲○○每日至各大樓工
    作行程，均係由被告己○○安排，被告己○○會將每日行程寫在
    廣華機電公司辦公室之白板上；106 年8 月10日被告己○○原
    訂之行程為至哈佛之子、園鄉園、健良小哈佛、五甲親家大
    樓為機械停車設備保養等工作等情，業據被告己○○於前案證
    述明確（見相卷第61頁、前案卷二第108、118、151-152 頁
    ），核與前案被告陳霖斌於前案偵查及審理中供稱：106 年
    8 月10日己○○、甲○○要去工作的地點是由己○○排定，廣華機
    電公司的白板上會記載每日派工地點、內容，甲○○剛到公司
    ，我要他跟著己○○學習等語（見相卷第39頁，前案卷一第42
    頁，前案卷二第304 頁），暨證人賴育勝於前案審理中證稱
    ：「我實際在廣華機電公司任職的期間是從105 年底或106 
    年年初至106 年5 、6 月間，106 年7 月間我就離職；我實
    際任職期間，公司的白板上都會記載每日的派工地點跟內容
    」等語相符（見前案卷二第185-186、188 、192-193頁）；
    此外，並有廣華機電公司在健良小哈佛大樓張貼內容為「本
    公司預定106 年8 月10日（星期四）派員至貴大樓進行機械
    停車設備例行性保養，屆時如有造成不便之處敬請見諒」之
    保養公告在卷可資佐證（見相卷第19 頁）。是以，被告己○
    ○原定106 年8 月10日之工作行程，係與甲○○至哈佛之子、
    園鄉園、健良小哈佛大樓、五甲親家大樓為機械停車設備保
    養等工作乙情，堪予認定。　
  ⒉廣華機電公司負責人即前案被告陳霖斌主要在辦公室負責機
    械及軟體設計工作，外出至各大樓保養機械停車設備之工作
    則由員工即被告己○○處理，被告己○○至各大樓完成保養工作
    後，會填寫一式二聯之廣華機電公司保養檢查表予客戶簽收
    ，被告己○○並在其上簽名，一聯繳回公司，一聯交由客戶收
    執；被告己○○指導甲○○期間，有時固會讓甲○○學習填寫保養
    檢查表，然被告己○○最後仍須在保養檢查表上簽名，以示保
    養工作確實是由有專業技術證照之己○○執行；且保養檢查表
    繳回公司後，前案被告陳霖斌亦會檢視內容，以確認員工有
    無執行保養工作等情，業據前案被告陳霖斌於前案偵查及審
    理中供承在卷（見相卷第39、58-59頁，前案卷二第304、30
    8-311頁），核與被告己○○於前案偵查及審理中證稱：「機
    械停車設備保養工作必須要領有專業證照的人才能執行，工
    作完畢會填寫保養維修單，一式二聯，上面會記載到場人的
    名字，二人去就寫二人的名字，平常都是由我寫」、「甲○○
    於106 年6 月間到職，跟我學習保養機械停車設備，7 月份
    我開始讓甲○○練習寫保養單，他寫完後因為我有證照，且我
    才是實際執行保養的師傅，所以我也要在保養維修單上面蓋
    章」、「原則上就是誰實際執行保養工作，就由誰在上面簽
    名蓋章，保養單一聯交給客戶，一聯繳回公司，陳霖斌以此
    方式了解每日保養的進度，並向客戶請款」等語相符（見相
    卷第60頁，前案卷二第113、116-117、141-153、171 頁）
    。足見廣華機電公司之保養檢查表上之「維護人員簽章」欄
    係採實名制，即何人保養則由何人簽名，且該保養檢查表需
    繳回公司，供前案被告陳霖斌檢視員工是否有確實完成保養
    工作。
  ⒊甲○○於106 年8 月10日14時28分許獨自騎乘機車至健良小哈
    佛大樓，被告己○○於同日17時32分至該大樓地下室尋找甲○○
    時，發現甲○○遭車台板夾壓，手握板手且油管遭拔除乙節，
    有案發照片在卷可憑，已如前述。經前案法院檢送案發照片
    、廣華機電公司之保養檢查表及高雄市政府勞工局勞動檢查
    處製作之職業災害勞動檢查報告等資料，委請高雄市機械安
    全協會鑑定甲○○係因何緣故至車台板下，復因何緣故而遭車
    台板夾壓死亡，經該會鑑定後函覆表示：「㈠、事故機械停
    車設備機種為雙層簡易式昇降，依廣華機電整合有限公司制
    訂機械停車設備保養檢查表檢查項目第22項油壓軟管，第25
    項油壓缸（油壓缸底部與油壓軟管接合位置）之檢查工作在
    車台上即可完成。…㈢、⒈依死者（即甲○○）所在位置及手握
    工具板手，猜測死者發現油壓缸與油壓管接合位置有漏油情
    況，在沒有設置防止車台板落下之安全裝置下拆卸油壓管檢
    查油管止泄帶，導致液壓油噴泄車台板下降壓住甲○○」等語
    ，有該會108 年3 月29日高機安字第108032901 號函文檢定
    之鑑定報告書在卷可憑（見前案卷一第79頁），經前案法院
    再次函詢處理上開油壓缸與油壓管接合位置漏油問題，是否
    為廣華機電公司保養檢查表檢查項目內容，經該會函覆略以
    ：「…㈡、若以本案油壓管與油壓缸接合處漏油原因，所之常
    見大多為：油壓管與油壓缸銜接頭縲絲鬆脫、止洩帶纏繞不
    足或老舊產生漏油問題。在施作維修過程中使用手工具板手
    拆卸組裝即可…㈢油壓管與油壓缸接合處漏油，一般為更換止
    洩帶即可修繕完成之例行性保養工作，業界一般是不收費用
    …」，有高雄市機械安全協會109 年1 月21日高機安字第109
    01201號函文存卷可憑（見前案卷二第22頁）；依上開鑑定
    報告內容，及被告己○○於前案偵查中證稱：「油管拆除，車
    台板就會降下」等語（見相卷第42頁），暨前案被告陳霖斌
    於偵查中供稱：「拆到油管車台板就會下降」等語（見相卷
    第40頁）觀之，堪認甲○○死亡當時，係從事廣華機電公司承
    攬之小哈佛大樓機械停車設備關於油壓軟管及油壓缸之保養
    工作，惟其至車台板下方以拆卸油管之方式為之（此非該項
    保養應採取之作業方式），導致車台板下降，而遭夾壓死亡
    。又員警在甲○○騎乘之機車車廂查得之物，有廣華機電公司
    之保養檢查表公司存查聯2 紙，該2 紙檢查表記載之保養日
    期均為「106 年8 月10日」、客戶名稱分別為「哈佛之子」
    、「園鄉園」、各項檢查結果均有勾選、備註事項欄分別記
    載「定期保養、運作正常」、「定期保養、運作正常。光電
    開關擦拭」、維護人員簽章欄均有「甲○○」之簽名、客戶簽
    章欄則分別蓋有「哈佛之子大樓管理委員會」、「園鄉園管
    理委員會」印章等情，有該2紙檢查表之翻拍照片在卷可憑
    （見偵一卷第179 頁）。甲○○在保養檢查表上已載明於「10
    6 年8 月10日」至「園鄉園」、「哈佛之子」大樓執行保養
    工作，並將該保養檢查表交由客戶蓋章，以及其於106 年8 
    月10日17時56分許，經發現在「健良小哈佛」大樓因從事機
    械停車設備保養工作而遭車台板夾壓死亡之行程，適與被告
    己○○原定案發當日之行程為至「哈佛之子」、「園鄉園」、
    「健良小哈佛」大樓為機械停車設備保養工作之情節吻合。
  ⒋如前所述，甲○○任職期間，係跟隨被告己○○至各大樓學習保
    養機械停車設備，復依被告己○○於前案審理中固證稱：「10
    6年8 月10日我並無特別告知甲○○當日預定之行程，而係要
    求甲○○依我的指示行事，甲○○學習期間，並無任何業績壓力
    ，因為保養責任不在甲○○身上，我不會讓他去碰到機器」等
    語（見前案卷二第123、158、171 -172頁）。惟甲○○若非被
    告己○○曾指示其至哈佛之子、園鄉園、健良小哈佛大樓保養
    機械停車設備，則何以無業績壓力、按月領薪之學徒甲○○，
    衡情豈有擅自執行非受交辦、且尚不具專業資格之機械停車
    設備保養工作之理。況甲○○在不知當日預定行程之情形下，
    其保養機械停車設備之大樓，竟與被告己○○原預定保養之大
    樓相同等情觀之，已足以證明甲○○於106 年8 月10日係受被
    告己○○指派而獨自至哈佛之子、園鄉園、健良小哈佛大樓保
    養機械停車設備至明。
　⒌於106 年8 月10日案發之前，被告己○○即有指派甲○○獨自至
    大樓保養機械停車設備情形，有下列證據可資證明：
  ⑴被告己○○曾於106 年7 月14日上午8 時24分傳訊息予甲○○，
    告知「你直接到大樓保養，今日我會晚到公司」等語，甲○○
    於同日8 時24分答以：「好」等語，有前案告訴代理人提出
    之其等臉書對話截圖在卷可憑（見前案審訴卷第54頁）。經
    前案法院提示上開對話予被告己○○辨識，被告己○○雖承認上
    開對話內容為其與甲○○之對話，然否認有指派甲○○獨自保養
    機械停車設備之情形，並證稱：當天因公司有指派工作給我
    ，所以我請職務代理人賴育勝幫我去帶甲○○云云（見前案卷
    二第126 頁），然質之證人賴育勝有無此情，卻為證人賴育
    勝所否認，並證稱：「我於106 年5 月或6 月間就離開廣華
    機電公司，我離職後就算有過去廣華機電公司支援，但也沒
    有跟甲○○一起去過案場，我完全沒有碰到甲○○」等語（見前
    案卷二第186、188、195、200頁）。由前開被告己○○與甲○○
    之臉書對話內容，足見被告己○○於對話之初即明確指示甲○○
    至大樓保養機械停車設備，且對話中並無向甲○○提及會請其
    他同事過去支援；況證人賴育勝亦證稱：該月份縱有回廣華
    機電公司支援，但也沒跟甲○○同組等語，堪認被告己○○於10
    6 年7 月14日係指派甲○○獨自至大樓為機械停車設備保養工
    作，已甚顯明；故被告己○○於前案審理中證稱：其另有請同
    事賴育勝過去支援云云，與上開臉書對話內容以及證人賴育
    勝之證述內容不符，不足採信。
  ⑵廣華機電公司營業地址為高雄市○○區○○○路00○0 號，
    此據前案被告陳霖斌於審理中供承在卷（見前案卷二第262
    頁）。又甲○○使用之行動電話門號為0000000000號、被告己
    ○○使用之行動電話門號為0000000000號，有遠傳資料查詢表
    、亞太行動資料查詢表附卷可稽（見偵一卷第51、89頁）。
    經檢視卷附被告己○○上開行動電話發話基地台位置（見偵一
    卷第90-150 頁），其平日日間發話位置多在「高雄市○○區○
    ○路000 號」，而該址距廣華機電公司辦公地址僅290 公尺
    ，有google地圖附卷可憑（見前案卷二第325頁），可知被
    告己○○發話基地台在「高雄市○○區○○路000 號」時，其應在
    廣華機電公司之辦公室某處。另經前案法院調閱扣案之廣華
    機電公司於106 年5 月間至同年8 月之停車設備保養檢查表
    ，其中106 年7 月21日「龍騰天下」大樓之保養檢查表，該
    檢查表維護人員簽章欄則僅有「甲○○」之簽名（見前案卷一
    第258 頁）；又龍騰天下大樓地址為「高雄市○○區○○街00號
    」（見客戶簽章欄上之印文內容，前案卷一第258 頁），經
    比對甲○○上開行動電話於107 年7 月21日之發話基地台，其
    於當日10時27分發話基地台為「高雄市○○區○○○路000 號」
    、同日13時31分、13時45分發話基地台為「高雄市○○區○○街
    0 號」（見偵一卷第80頁背面）。又上開發話基地台距離龍
    騰天下大樓，分別僅有350 公尺、230 公尺，距離甚近，有
    google地圖附卷可憑（見前案卷二第323-324 頁），足認甲
    ○○於106 年7 月21日10時27分、13時31分、13時45分，其發
    話基地台應在龍騰天下大樓附近，且同日之龍騰天下大樓保
    養檢查表上有甲○○之簽名等節，並非巧合，而係甲○○至該大
    樓保養機械停車設備，已甚明確。然甲○○於106 年7 月21日
    10時27分至13時45分在龍騰天下大樓為機械停車設備保養工
    作時，被告己○○卻在廣華機電公司辦公室，此見被告己○○於
    該日10時31分、10時36分、10時46分、12時19分、12時23分
    、13時45分，發話基地台均在廣華機電公司，甚至同日13時
    45分，被告己○○在廣華機電公司與尚在龍騰天下大樓之甲○○
    通話達356 秒，有上開行動電話門號之通聯紀錄在卷可按（
    見偵一卷第134 頁背面）。足認甲○○於106 年7 月21日10時
    27分至13時45分在龍騰天下大樓保養機械停車設備時，被告
    己○○不但未陪同，反而是在廣華機電公司辦公室內之情，應
    可認定。
  ⑶由被告己○○於106 年7 月14日、106 年7 月21日指派甲○○單
    獨至上開大樓保養機械停車設備，而未帶領甲○○共同作業乙
    情，更可佐證本件案發當日，甲○○至被告己○○原排定保養行
    程之哈佛之子、園鄉園、健良小哈佛大樓，並非如前案被告
    陳霖斌或被告己○○所述係甲○○擅自作業之情甚明。
  ⒍至被告己○○於前案審理中雖證稱：106 年8 月10日當日原是
    排定要與甲○○去哈佛之子、園鄉園、健良小哈佛大樓、五甲
    親家大樓為保養等工作，但因上午有狀況，我跟甲○○先去楠
    梓的『漢揚紅樓』大樓，做到快中午，我叫他去休息，請他下
    午2 點到園鄉園大樓等我，下午2 點的時候我與甲○○在園鄉
    園碰面，但不是要保養機械停車設備，我是送保養卡到管理
    室，我沒多說什麼，也沒跟園鄉園說當天不保養了，我只有
    跟甲○○吩咐請他到五甲親家大樓等我，當日因行程被打亂，
    所以哈佛之子、園鄉園、小哈佛大樓都沒有要去保養，只有
    要去五甲親家，我跟甲○○說完就先去別的大樓跟客戶說明機
    台維修狀況，之後再回公司準備資料，但一忙就忘記看時間
    ，到下午4 點10分才想到打電話給甲○○，要他先回來，我們
    改天再去五甲親家，但甲○○就沒接電話，我當天並沒有要甲
    ○○去哈佛之子、園鄉園、健良小哈佛大樓保養機械停車設備
    ，我是要甲○○去五家親家大樓等我，我不知道為何甲○○不聽
    指示要跑去這幾家大樓云云（見前案卷二第107、119 -121
    、128、134、259、272 頁）。又被告己○○於前案審理中雖
    證稱：106 年8 月10日預定之保養行程因故取消云云。然其
    於警詢中並無提及此情，反而係證稱：當天下午預定去健良
    小哈佛大樓做例行性保養以及去五甲親家大樓擦拭車台油漬
    等語（見相卷第9頁背面）；另關於被告己○○於106 年8 月1
    0日下午2 時許至園鄉園之目的，其於警詢中先證稱：106年
    8 月10日14時30分我與甲○○在園鄉園碰面，與管理員討論事
    情云云（見相卷第9頁），於前案審理中又改證稱：只是要
    送保養卡，沒有多說什麼云云。足見其於前案審理中之證述
    內容，與警詢所述多有前後不一之情形。再依被告己○○於前
    案審理中所述「因當日行程被打亂，故下午只有要去五甲親
    家大樓，其餘原訂計畫暫時延後」云云，則被告己○○與甲○○
    於當日中午完成楠梓之工作後，本即可相約下午時間在五甲
    親家大樓碰面，然被告己○○又何需迂迴的先於下午2 點與甲
    ○○相約在園鄉園大樓碰面，再吩咐甲○○另到五甲親家大樓等
    候？況質以被告己○○當日下午2 時許，其與甲○○均在園鄉園
    大樓，為何不執行當日已排定之保養園鄉園機械停車設備工
    作？其卻答以：五甲親家大樓有車主反應機械停車設備油漬
    噴到汽車，請我們過去察看，這要優先處理，因為已經有提
    早跟車主約時間過去，原本是早上要過去，但已經拖到中午
    ，對方在等我們，所以我不可能等園鄉園保養完後大概3 、
    4 點再回覆對方，有故障、有排約就是第一云云（見前案卷
    二第135 、156 頁），然依被告己○○所述，其係因與五甲親
    家之車主有約，而取消當日所有原定之保養行程，以履行五
    甲親家車主之排約為優先，可見該行程之重要性，則何以當
    日下午，被告己○○竟以在公司處理事務忙碌忘記時間耽擱為
    由，即輕易取消該行程？由此均可顯示被告己○○於前案審理
    中證稱：當日臨時取消原定之哈佛之子、園鄉園、健良小哈
    佛大樓之保養計畫，其只有要求甲○○下午4 點在五甲親家大
    樓等候，並無要甲○○去哈佛之子、園鄉園、健良小哈佛大樓
    保養機械停車設備云云，顯為卸責之詞，洵不足採。
  ⒎另證人乙○○於本院審理時證稱：我在廣華機電公司擔任學徒
    時，己○○是我師傅，外出保養機械車位時，如是簡單的外觀
    巡視或檢查按鈕，我會一個人去，如是需要去機械車位下方
    作業或有危險時，會二個人去，當我一人巡視時發現有不順
    的情形，若只是單純噴黃油我會自己處理，若需要動到釣具
    或要維修的話，基本上都會有二個人，己○○有交代維修工作
    要等他到場等語（見本院卷第137-142、144-145頁）；證人
    庚○○於本院審理時證稱：我在廣華機電公司擔任學徒時，己
    ○○是我師傅，外出保養機械車位都是己○○帶我去，只有己○○
    交代我去大樓拿資料的情形，我會自己去，己○○有說過，若
    需要動用工具保養，一定要他到場，學徒不可能自己處理等
    語（見本院卷第146-148頁），然衡諸證人乙○○、庚○○於廣
    華機電公司擔任學徒之時間分別為107年10月8日至109年3月
    25日、107年1月9日至107年8月1日，有勞工保險被保險人投
    保資料表在卷可查（見偵二卷第21-23頁），可見其等任職
    時間均係於本案發生之後，而本案既已發生學徒死亡之結果
    ，衡諸常情，未來進行類似之機械車位保養或維修工作時，
    理應避免重蹈覆轍，是縱令其等任職時被告己○○並無指示學
    徒單獨進行機械車位之保養或維修工作，亦無從以此反推被
    告己○○於本案發生之時並無指示甲○○單獨進行保養機械停車
    設備之事實，自難以此逕為被告己○○有利之認定。
　⒏又被告己○○及辯護人辯稱由各大樓之保養卡可見被告己○○均
    有與學徒共同從事保養工作云云，然由園鄉園大樓提出之廣
    華機械停車設備有限公司保養卡，可見106年8月10日欄位中
    除有甲○○之簽名外，亦有被告己○○之蓋章，有廣華機械停車
    設備有限公司保養卡在卷可查（見前案卷二第218頁），惟
    被告己○○於前案審理時證稱：106年8月10日是預計要去園鄉
    園保養，但當天有事耽擱，所以我只有送保養卡過去，叫甲
    ○○到地下室放保養卡，就離開了，當天沒有保養，我後來在
    8月21日有再跟陳霖斌過去保養，因為表格固定一個月一格
    ，我就沒有去修改日期，就蓋章在8月10日的欄位等語（見
    前案卷二第256-262頁），足認被告己○○於保養卡上蓋章實
    際上存有事後補蓋之情，自難僅以被告己○○有於保養卡上蓋
    章，即認被告己○○於各該日期均有一同與學徒前往保養之情
    事，自難以此作為被告己○○有利之認定。　
　⒐是以，甲○○於106 年8 月10日係受被告己○○指示而至健良小
    哈佛大樓單獨進行保養機械停車設備乙情，洵堪認定。則被
    告己○○上開辯解即不足採。
　㈢按過失責任之有無，應以行為人之懈怠或疏虞與結果之發生
    ，有無相當因果關係為斷，所謂相當因果關係，即以所生之
    結果觀察，認為確因某項因素而惹起，又從因素觀察，認為
    足以發生此項結果，始克當之，最高法院54年度台上字第40
    4號裁判意旨參照。刑法上之過失犯，祇須危害之發生，與
    行為人之過失行為，具有相當因果關係，即能成立，縱行為
    人之過失，與被害人本身之過失，併合而為危害發生之原因
    時，仍不能阻卻其犯罪責任，最高法院93年度台上字第1017
     號判決明揭此旨。本件死亡事故發生時，甲○○係獨自執行
    小哈佛大樓機械停車設備保養工作，甲○○因在車台板下方拆
    卸油管，導致車台板下降，而遭夾壓死亡，業經認定如前。
    另被告己○○領有內政部營建署專業技術人員登記證，可從事
    機械停車設備保養維修，有內政部營建署機械停車設備廠商
    基本資料附卷可稽（見前案卷二第79 頁），依被告己○○於
    前案審理時證述：通常看到油管有狀況，都是先通報公司，
    等老闆指示，是先報價再修，還是先停機，這在平面用手電
    筒照就可以看到，不用跳到機台或機台下面，若是油管漏油
    的話，通常就是破掉了，機台就會掉下來了，等語（見前案
    卷二第166頁），堪認具備足夠專業知識、技術之人員，為
    保護自身安全，鮮少會在車台板下方拆卸油管，惟本案中，
    甲○○擔任學徒不足2 月，未領有專業技術人員證照，正因其
    專業知識、技術不足，始無知涉險在車台下拆卸油管，若事
    故發生當時，有具專業技術人員資格之師傅陪伴同行，當可
    預見此危險行為所生之風險，進而制止，是甲○○之死亡，與
    被告己○○指派未領有專業技術人員登記證之甲○○獨自保養機
    械停車設備間，自有相當因果關係。至辯護人辯稱被告己○○
    並非雇主，無需承擔防範職災之義務云云，然承前所述，被
    告己○○係因指示未領有專業技術人員登記證之甲○○獨自保養
    機械停車設備，而致甲○○死亡之結果，成立過失致死之犯行
    ，此與辯護人所指之保證人地位間並無關聯，辯護人此部分
    辯解容有誤會，併予敘明。
　㈣綜上所述，本案事證已臻明確，被告及辯護人上開所辯，均
    不足採信，被告前揭犯行堪以認定。　　
三、論罪科刑：　　
　㈠按行為後法律有變更者，適用行為時之法律，但行為後之法
    律有利於行為人者，適用最有利於行為人之法律，刑法第2
    條第1 項定有明文；次按主刑之重輕，依第33條規定之次序
    定之。刑之重輕，以最重主刑為準，依前二項標準定之。最
    重主刑相同者，參酌下列各款標準定其輕重：一、有選科主
    刑者與無選科主刑者，以無選科主刑者為重。二、有併科主
    刑者與無併科主刑者，以有併科主刑者為重。三、次重主刑
    同為選科刑或併科刑者，以次重主刑為準，依前二項標準定
    之，刑法第35條第1 項、第3 項亦有明定。查被告為從事業
    務之人，惟被告行為後，刑法第276 條於108 年5 月29日修
    正公布，並於同年5 月31日施行，而修正前刑法第276 條第
    2 項原規定：「從事業務之人，因業務上之過失犯前項之罪
    者，處5 年以下有期徒刑或拘役，得併科3 千元以下罰金。
    」，修正後基於刑罰平等原則，不區分普通過失或業務過失
    責任，刪除上開條項關於業務過失致死之罪名規定，而回歸
    適用過失致死罪之規定，並提高原普通過失致死之法定刑，
    是修正後同法第276 條規定：「因過失致人於死者，處5 年
    以下有期徒刑、拘役或50萬元以下罰金。」，則於比較修正
    前、後規定刑之輕重時，應依刑法第35條規定定之，而因上
    開修正前、後之規定，最重主刑均同為5 年以下有期徒刑，
    自應依同條第3 項後段規定，參酌同項各款標準以定刑之輕
    重，基此，修正前之規定有併科罰金之規定，修正後則無，
    參酌同條項第2 款「有併科主刑者與無併科主刑者，以有併
    科主刑者為重」之規定，應以修正前之業務過失致死罪為重
    。此外，修正前之業務過失致死罪，其主刑僅能選科「有期
    徒刑或拘役」，但修正後過失致死罪之主刑則可選科「有期
    徒刑、拘役或罰金」，在最重主刑相同下，依刑法第35條第
    3 項第1 款，以無從選科罰金刑之舊法為重。故經比較結果
    ，行為時之修正前規定顯非有利於被告，揆諸前揭規定之意
    旨，自應依刑法第2 條第1 項但書規定，適用修正後最有利
    於被告之裁判時法處斷。即應以裁判時之刑法第276 條對被
    告較為有利，檢察官認本件被告係犯修正前之業務過失致死
    罪顯有誤會。是核被告所為，係犯刑法第276 條之過失致死
    罪。
　㈡爰以行為人之責任為基礎，審酌被告己○○指派不具專業技術
    資格之學徒甲○○單獨進行機械停車設備之保養，釀成甲○○遭
    車台板夾壓而死亡之嚴重結果，使甲○○之家屬受有無可回復
    之損害，所為誠屬非是，併考量被告否認犯罪之犯後態度，
    迄未對被害人之家屬為適當之賠償或取得原諒，及無前科之
    素行，有臺灣高等法院被告前案紀錄表1 份附卷可查，復考
    量其犯罪之手段、情節，暨被告自陳大學畢業之智識程度，
    經濟狀況勉持，已婚，有2個未成年子女之生活狀況（見本
    院卷第183頁），及被告於本案中係受僱之員工，並參考公
    司負責人於前案所量處之刑度等一切情狀，量處如主文所示
    之刑。　　
據上論斷，依刑事訴訟法第299 條第1 項前段，刑法第2條第1項
但書、第276條，判決如主文。
本案經檢察官丁○○提起公訴，檢察官丙○○到庭執行職務。
中　　華　　民　　國　　111 　年　　5 　　月　　19　　日
                  刑事第四庭    審判長法　官  王俊彥
                                      法  官  楊書琴
                                      法  官  陳芷萱
因疫情而遲誤不變期間，得向法院聲請回復原狀。
以上正本證明與原本無異。
如不服本判決應於收受送達後20日內向本院提出上訴書狀，並應
敘述具體理由；如未敘述上訴理由者，應於上訴期間屆滿後20日
內向本院補提理由書（均須按他造當事人之人數附繕本）「切勿
逕送上級法院」。
中　　華　　民　　國　　111 　年　　5 　　月　　19　　日
　　　　　　　　　　　　　　　　　    書記官  林怡秀

附錄：論罪科刑法條
刑法第276條　　　
因過失致人於死者，處五年以下有期徒刑、拘役或五十萬元以下
罰金。